【裁判字號】    98,訴,93
【裁判日期】    980331
【裁判案由】    給付票款等
【裁判全文】
臺灣板橋地方法院民事判決                98年度訴字第93號
原      告  乙○○
訴訟代理人  廖振洲律師
被      告  甲○○
兼
訴訟代理人  丙○○
上列當事人間請求給付票款等事件，經本院於民國98年3 月9 日
言詞辯論終結，判決如下：
    主  文
被告應連帶給付原告如附表一所示票面金額（共計新台幣貳佰參
拾伍萬元），及各自如附表所示之提示日起至清償日止，按週年
利率百分之六計算之利息。
被告丙○○、甲○○間就如附表二所示之不動產，於民國97年 5
月12日所為之贈與債權行為及同年月21日所有權移轉物權行為應
予撤銷。
被告甲○○應將附表二所示之不動產以贈與之原因於民國97年 5
月21日向台北縣中和地政事務所辦理所有權移轉之登記予以塗銷
，回復為被告丙○○所有。
訴訟費用由被告連帶負擔。
本判決第一項於原告以新臺幣捌拾萬元為被告供擔保後，得為假
執行。
    事實及理由
一、原告主張：原告執有被告丙○○簽發，如附表一所載，詎經
    於附表一所載提示日為付款之提示，均遭拒付，為此請求被
    告丙○○給付票款及自提示日起至清償日止，按年利六釐計
    算之利息。又被告丙○○並無其他財產，竟於於97年5 月12
    日將原登記為被告丙○○所有如附表二所示之不動產（下稱
    系爭不動產），贈與被告甲○○，再於同年月21日以「夫妻
    贈與」為原因，將之移轉登記為被告甲○○所有，爰依民法
    第244 條第1 、4 項規定請求撤銷無償贈之債權及物權行為
    ，並請求將所有權移轉之登記予以塗銷，回復為被告丙○○
    所有等語，併為訴之聲明：
    (一)被告應連帶給付原告如附表一所示票面金額（共計新台幣
      貳佰參拾伍萬元），及各自如附表一所示之提示日起各至
      清償日止，按週年利率百分之六計算之利息。
    (二)被告丙○○、甲○○間就如附表二所示之不動產，於97年
      5 月12日所為之贈與債權行為及同年月21日所有權移轉物
      權行為應予撤銷。
    (三)被告甲○○應將附表二所示之不動產以贈與之原因於67年
      5 月21日向台北縣中和地政事務所辦理所有權移轉之登記
      予以塗銷，回復為被告丙○○所有。
    併陳就第一項部分願供擔保請准宣告假執行。
二、被告辯稱：被告簽發之票據，有禁止背書轉讓，原告不得向
    被告請求票款；且原告應向訴外人林依政請求，被告並未與
    原告有直接往來交易之關係等語。
三、兩造不爭執之事實：
  (一)被告丙○○簽發如附表一所示之支票、未指名受款人，及經
    原告提示均未兌現無誤。
  (二)被告丙○○於97年5 月12日將系爭不動產無償贈與其妻即被
    告甲○○，且於同年5 月21日辦理系爭不動產所有權移轉登
    記為被告甲○○。
  (三)被告丙○○自認除系爭不動產財產之外，並無其他財產。
  (四)系爭不動產目前登記為被告甲○○名義所有。
  (五)原告目前持有如附表一所示之支票。
四、本件兩造爭執點：
    (一)被告簽發如附表一所示支票之禁止背書轉讓，是否得為抗
      辯原告之票款債權請求？
    (二)原告依民法第244 條第1 、4 項規定請求撤銷被告間就系
      爭不動產於97年5 月12日所為之贈與債權行為與同年月21
      日所有權移轉登記之物權行為，及被告甲○○應將上揭所
      有權移轉登記塗銷，有無理由？
五、本院就上開兩造爭執點之判斷：
  壹、請求票款部分：
    (一)本件原告主張執有被告丙○○簽發如附表一所示支票之事
      實，已據其提出支票及退票理由單各19紙為證，核屬相符
      ，且為被告丙○○所不爭執，應認原告此部分之主張為真
      實。
    (二)被告丙○○雖辯稱其有禁止背書轉讓等語。但查系爭支票
      均係未指名受款人，自無禁止背書轉讓效力之問題（見票
      據法第144 條準用同法第30條第2 項、第32條第1 項），
      是被告此部分之抗辯，為無理由。
    (三)從而，原告依票據之法律關係行使追索權，請求被告丙○
      ○給付如附表一所示之票款共計新台幣235 萬元，及分別
      自附表一所載付款提示日起各至清償日止，按週年利率百
      分之六計算之法定遲延利息，為有理由，應予准許。
    (四)假執行之宣告：
      本件係命清償票據上債務之判決，爰依職權宣告假執行。
  貳、請求撤銷贈與及塗銷登記
    (一)原告依民法第244 條第1 、4 項規定請求撤銷被告間就系
      爭不動產於97年5 月12日所為之贈與債權行為及同年月21
      日所有權移轉登記物權行為，被告甲○○應將上揭系爭不
      動產所有權移轉登記塗銷，有無理由？
      (1)按債務人所為之無償行為，有害及債權者，債權人得聲
        請法院撤銷之；債權人依第1 項之規定聲請法院撤銷時
        ，得並聲請命受益人或轉得人回復原狀，分別為民法第
        244 條第1 項、第3 項前段所明定。次按債務人之行為
        是否有害及債權，以債務人行為時定之，故有害於債權
        之事實，須於行為時存在，倘債務人於行為時仍有足以
        清償債務之財產，僅因日後之經濟變動，致其財產減少
        不足清償債務者，尚難認其行為係有害及債權之行為（
        最高法院90年台上字第2194號、92年台上字第821 號判
        決意旨參照）。
      (2)查系爭不動產原登記為被告丙○○所有，嗣於97年5 月
        12日贈與被告甲○○，再於同年月21日經被告丙○○以
        「夫妻贈與」為原因，將之移轉登記為被告甲○○所有
        ，為兩造所不爭執之事實，且有系爭不動產之登記簿謄
        本在卷可稽，上開系爭不動產之移轉原因既為無償「贈
        與」，且被告復未證明其2 人間就系爭不動產所有權之
        移轉有互為對價之給付關係存在，故被告丙○○將系爭
        不動產移轉登記予被告甲○○，為無償行為，應堪認定
      (3)被告丙○○係向訴外人林依政買受產品而簽發如附表一
        所示之支票予訴外人林依政，嗣經轉讓後由原告持有該
        等支票，被告丙○○自應給付原告該等票款，已如前述
        ，是被告丙○○對原告自屬負有該等票據債務存在。
      (4)被告丙○○就該票款債務既負有給付之責，竟於97年5
        月12日將系爭不動產無償贈與被告甲○○，且於同年月
        21日以無償贈與行為，將系爭不動產移轉登記為被告甲
        ○○名下所有，被告丙○○復無其他財產足供清償上開
        票款債務，依首揭說明，被告丙○○所為之上開無償贈
        與行為，堪認確有害及原告之債權，是原告依民法第24
        4 條第1 、4 項規定請求撤銷被告間就系爭不動產所為
        之贈與債權行為及所有權移轉登記之物權行為，被告甲
        ○○並應將上揭所有權移轉登記塗銷，於法即無不合。
六、綜上所述，原告本於據票法律關係，請求被告丙○○應給付
    如附表一所示之票款及法定遲延利息，為有理由，應予准許
    。原告另主張被告丙○○就附表二之系爭不動產所為贈與被
    告甲○○，屬無償行為且害及原告之債權，應屬可採。從而
    ，原告依民法第244 條第1 、4 項規定請求撤銷被告間就附
    表二系爭不動產所為之夫妻贈與債權行為及所有權移轉登記
    之物權行為，被告甲○○並應將上揭不動產所有權移轉登記
    塗銷，均為有理由，應予准許。
七、本件事證已臻明確，兩造所為其他主張、陳述、所提證據暨
    證據調查之聲請，經審酌後，均認與本件之結論無礙，且無
    調查之必要，爰不再一一論述及為調查，併此敘明。
八、本件主文第一項係命清償票據上債務之判決，爰依職權告假
    執行。
九、結論：本件原告之訴，為有理由，依民事訴訟法第78條、第
    85條第2 項、第389 條第1 項第4 款，判決如主文。
中    華    民    國    98    年    3     月    31    日
                  民事第二庭    法  官  李行一
以上正本係照原本作成
如對本判決上訴，須於判決送達後20日內向本院提出上訴狀
中    華    民    國    98    年    3     月    31    日
                                書記官  蔡於衡
┌─────────────────────────────────────┐
│附表一：（98年度訴字第93號支票）                                          │
├───┬─────┬─────┬──────┬─────┬─────┬──┤
│編號  │發票人    │付 款 人  │發   票   日│ 票面金額 │ 支票號碼 │備註│
│      │          │          │提   示   日│（新台幣）│          │    │
├───┼─────┼─────┼──────┼─────┼─────┼──┤
│001   │丙○○    │美商花旗銀│97年03月30日│160000元  │0000000   │    │
│      │          │行板橋分行│97年03月31日│          │          │    │
├───┼─────┼─────┼──────┼─────┼─────┼──┤
│002   │丙○○    │美商花旗銀│97年04月10日│200000元  │0000000   │    │
│      │          │行板橋分行│97年04月10日│          │          │    │
├───┼─────┼─────┼──────┼─────┼─────┼──┤
│003   │丙○○    │美商花旗銀│97年04月12日│100000元  │0000000   │    │
│      │          │行板橋分行│97年04月14日│          │          │    │
├───┼─────┼─────┼──────┼─────┼─────┼──┤
│004   │丙○○    │美商花旗銀│97年04月15日│150000元  │0000000   │    │
│      │          │行板橋分行│97年04月15日│          │          │    │
├───┼─────┼─────┼──────┼─────┼─────┼──┤
│005   │丙○○    │美商花旗銀│97年04月20日│200000元  │0000000   │    │
│      │          │行板橋分行│97年04月21日│          │          │    │
├───┼─────┼─────┼──────┼─────┼─────┼──┤
│006   │丙○○    │美商花旗銀│97年04月25日│150000元  │0000000   │    │
│      │          │行板橋分行│97年04月25日│          │          │    │
├───┼─────┼─────┼──────┼─────┼─────┼──┤
│007   │丙○○    │美商花旗銀│97年04月30日│200000元  │0000000   │    │
│      │          │行板橋分行│97年04月30日│          │          │    │
├───┼─────┼─────┼──────┼─────┼─────┼──┤
│008   │丙○○    │美商花旗銀│97年05月05日│100000元  │0000000   │    │
│      │          │行板橋分行│97年05月05日│          │          │    │
├───┼─────┼─────┼──────┼─────┼─────┼──┤
│009   │丙○○    │美商花旗銀│97年05月15日│100000元  │0000000   │    │
│      │          │行板橋分行│97年06月30日│          │          │    │
├───┼─────┼─────┼──────┼─────┼─────┼──┤
│010   │丙○○    │美商花旗銀│97年05月20日│100000元  │0000000   │    │
│      │          │行板橋分行│97年06月30日│          │          │    │
├───┼─────┼─────┼──────┼─────┼─────┼──┤
│011   │丙○○    │美商花旗銀│97年05月25日│100000元  │0000000   │    │
│      │          │行板橋分行│97年06月30日│          │          │    │
├───┼─────┼─────┼──────┼─────┼─────┼──┤
│012   │丙○○    │美商花旗銀│97年05月31日│100000元  │0000000   │    │
│      │          │行板橋分行│97年06月30日│          │          │    │
├───┼─────┼─────┼──────┼─────┼─────┼──┤
│013   │丙○○    │美商花旗銀│97年06月03日│ 70000元  │0000000   │    │
│      │          │行板橋分行│97年06月30日│          │          │    │
├───┼─────┼─────┼──────┼─────┼─────┼──┤
│014   │丙○○    │美商花旗銀│97年06月07日│ 80000元  │0000000   │    │
│      │          │行板橋分行│97年06月30日│          │          │    │
├───┼─────┼─────┼──────┼─────┼─────┼──┤
│015   │丙○○    │美商花旗銀│97年06月10日│100000元  │0000000   │    │
│      │          │行板橋分行│97年06月30日│          │          │    │
├───┼─────┼─────┼──────┼─────┼─────┼──┤
│016   │丙○○    │美商花旗銀│97年06月15日│140000元  │0000000   │    │
│      │          │行板橋分行│97年06月30日│          │          │    │
├───┼─────┼─────┼──────┼─────┼─────┼──┤
│017   │丙○○    │美商花旗銀│97年06月18日│150000元  │0000000   │    │
│      │          │行板橋分行│97年06月30日│          │          │    │
├───┼─────┼─────┼──────┼─────┼─────┼──┤
│018   │丙○○    │美商花旗銀│97年06月23日│150000元  │0000000   │    │
│      │          │行板橋分行│97年06月30日│          │          │    │
└───┴─────┴─────┴──────┴─────┴─────┴──┘
附表二：（98年度訴字第93號系爭不動產附表）
土地部分：臺北縣中和市○○○段0108─0004地號、
          面積4559.56 平方公尺、應有部分一萬分之46
建物部分：臺北縣中和市○○街30巷26號4樓、
          建物面積97.52 平方公尺、陽台14.60
          權利範圍全部、
          共同使用部分10961 建號（權利範圍一萬分之47）


司法院資訊處製作；財團法人民間司法改革基金會備份。
